【裁判字號】    97,上訴,1138
【裁判日期】    980120
【裁判案由】    偽證
【裁判全文】
臺灣高等法院臺南分院刑事判決        97年度上訴字第1138號
上  訴  人
即  被  告  甲○○
選任辯護人  蔡敬文  律師
上列上訴人因偽證案件，不服臺灣臺南地方法院96年度訴字第
1729號中華民國97年8月21日第一審判決（起訴案號：臺灣臺南
地方法院檢察署96年度偵字第16519號），提起上訴，本院判決
如下：
    主  文
上訴駁回。
    事  實
一、甲○○明知其於民國（下同）九十四年十二月二十四日下午
    三時二十五分許，未親眼目睹乙○○駕駛車牌號碼ＴＱ－五
    九一九號自用小客車與丙○○騎乘車牌號碼ＰＯＥ—一三五
    號重型機車，在臺南市○○路二二號前發生車禍之情形，詎
    甲○○基於偽證之犯意，於九十六年三月十九日下午三時四
    十分許，在台灣台南地方法院審理九十五年度交易字第五七
    號案件之刑事第一法庭內，經法院告以具結之義務及偽證之
    處罰後，就乙○○駕車是否疏於注意後方有無來車即貿然倒
    車，致撞擊丙○○；或係丙○○騎車自行撞擊乙○○所駕駛
    ，正駛入騎樓停放之前揭自用小客車右後方，於案情有重要
    關係之事項，供前具結而虛偽陳稱：九十四年十二月二十四
    日發生本件車禍時，伊車子停在車禍現場的前面變電箱旁邊
    ，伊下車等乙○○，當乙○○到現場，車子要切入停車，此
    時丙○○從後撞到乙○○車子後車廂右邊的車角，之後丙○○跌倒在地，伊看到丙○○跌倒，無法牽車云云，足以影響
    法院判斷乙○○駕車行為是否具有過失之判決結果。
二、案經本院函請臺灣臺南地方法院檢察署檢察官偵查起訴。
    理  由
壹、程序部分：
一、本案所引用之供述證據，公訴人及被告於本案言詞辯論終結
    前，並未爭執其證據能力，本院審酌前開證據之作成或取得
    之狀況，並無非法或不當取證之情事，亦無顯不可信或無證
    據力明顯過低之情形，復經本院於審判期日就上開證據依法
    進行調查、辯論，依刑事訴訟法第一百五十九條之五第二項
    之規定，均具有證據能力，合先敘明。
二、另案之交通事故照片二十張均係以機械（照相機）方式所留
    存之影像（見警卷第十三頁至第二二頁），並非依憑人之記
    憶再加以轉述而得，是以上開各物證均非供述證據，殊無傳
    聞證據排除法則之適用，復無證據證明係公務員違背法定程
    序或經偽造、變造所取得，又與本件事實具有相當之關聯性
    ，應認照片二十張均有證據能力。
貳、實體部分：
一、訊據被告甲○○矢口否認有何偽證之犯行，辯稱：「我沒有
    虛偽陳述，因為當天是我跟陳先生約在那邊等他，我那天確
    實有在場」云云。經查：
（一）證人甲○○有於原審九十六年三月十九日審理時證稱：「
      九十四年十二月二十四日發生本件車禍時，我有在現場。
      我當時人在車禍現場的前面變電箱旁邊，我車子停在變電
      箱旁邊，我下車等被告，當他到現場，車子要切入停車，
      此時告訴人從後撞到被告車子後車廂右邊的車角，而後告
      訴人跌倒在地，我看到告訴人跌倒，無法牽車，後來我看
      到有人幫他扶車，我就沒有過去幫忙」云云，有原審及本
      院依職權調閱九十五年度交易字第五七號過失案件九十六
      年三月十九日開庭筆錄可佐（見該卷第一三○頁、本院卷
      第四二頁），而上開被告於審判時本於證人身分所證述之
      詞，經臺灣臺南地方法院檢察署檢察官勘驗結果為：「一
      、審判長有告知證人甲○○偽證之意義與處罰。二、證人
      甲○○有朗讀結文。三、證人甲○○證述之內容同審判筆
      錄之記載。四、證人甲○○強調『他看到』陳先生切車，
      告訴人撞到車後、跌倒，是告訴人撞被告，因為被告車子
      要切進去，不可能是被告撞告訴人等情」，業經臺灣臺南
      地方法院檢察署檢察官勘驗屬實，有勘驗筆錄一紙附卷足
      參，並有被告甲○○親自書立之證人結文一紙在卷可稽（
      見原審及本院依職權調閱九十五年度交易字第五七號過失
      案卷第一四一頁）。
（二）被告於本院辯稱：他作證是依其當時在場之實際經驗為基
      礎云云，查：被告在過失傷害案所為證詞，經本院勘驗結
      果，被告確有說：「我是有看到被告已經把車子切入，被
      害人撞到，跌倒。」（見本院卷第四十頁），被告自行整
      理之作證錄音帶譯文亦載明：「他（乙○○）轉入，機車
      就撞到。」，故被告確有於九十六年三月十九日下午三時
      四十分許，在台灣台南地方法院審理九十五年度交易字第
      五七號案件之刑事第一法庭內，經法院告以具結之義務及
      偽證之處罰後，就乙○○駕車是否疏於注意後方有無來車
      即貿然倒車乙節，供前具結而陳稱：九十四年十二月二十
      四日發生本件車禍時，伊車子停在車禍現場的前面變電箱
      旁邊，伊下車等乙○○，當乙○○到現場，車子要切入停
      車，此時丙○○從後撞到乙○○車子後車廂右邊的車角，
      之後丙○○跌倒在地，伊看到丙○○跌倒，無法牽車云云
      。
（三）然查：被告於台灣台南地方法院九十五年度交易字第五七
      號案件中本於證人身分而具結證述前揭證詞，不僅為該案
      告訴人丙○○所否認，證人即到現場處理之警員劉明輝於
      九十五年四月十七日檢察官偵查時，亦未證述當時證人甲○○有在現場（見臺灣臺南地方法院檢察署九十五年度偵
      字第一九八○號偵查卷第八頁），則當時證人甲○○是否
      有在現場並看見車禍發生之情形，即顯有可疑。甚至該案
      被告乙○○於警詢及檢察官偵查中皆未提及證人甲○○有
      在現場，該案被告乙○○於九十五年二月十四日檢察官偵
      查中並陳稱：「當天我和該屋主（南門路二二號自來水公
      司）約好要看房子，我本來要承租該屋，車禍當時屋主未
      到，我們約定三點半見面」，後又改稱：「當天是約仲介
      公司的人要見面，不是屋主，當天【仲介公司的人也還沒
      到】」等語（見臺灣臺南地方法院檢察署九十五年度核交
      字第七八號卷第四頁、第五頁），而被告甲○○於本院自
      承從事泥水工，有投資養魚等語（見本院審判筆錄）。並
      未陳述其從事仲介，則當天乙○○所稱之「屋主」，「仲
      介公司的人」是否被告甲○○，即有可疑。該案被告乙○○卻於原審準備程序中另謂有介紹人甲○○可以作證，則
      本案被告甲○○當時是否有在現場，以及是否有看到車禍
      發生之情形，已非無疑。
（四）再者，現場照片顯示均只有該案被告乙○○站立於該處，
      有各該照片二十幀附卷可佐（見警卷第十三頁至第二二頁
      ），該案告訴人坐於變電箱旁銀色轎車後面（證人甲○○
      所言停放車輛之變電箱旁僅有一輛銀色轎車），被告乙○○之小孩則站在不遠處，但均未見本案被告即該案證人甲○○與被告乙○○站在一起之照片，參以被告甲○○於該
      所證述之上開證言以觀，若被告甲○○果真如其所稱之其
      有在現場並看見車禍發生之情形，則其何以不過去和該案
      被告乙○○打招呼並瞭解情況（照片係警員隨機拍攝，被
      告甲○○並未在現場），反而銷聲匿跡，顯與一般社會生
      活之經驗法則不符，被告甲○○於本院雖辯稱：「我因為
      還要去養魚，而且撞到也不嚴重。」云云，惟查：被告既
      知警員要來，其尤有必要留下來，為乙○○作證，證明車
      禍發生經過，豈有為養魚而未留下來等候警員，遽行離去
      之理？被告所辯應不足採。
（五）況被告乙○○於偵查中亦自承當時本案被告甲○○尚未到
      場等語明確（見臺灣臺南地方法院檢察署九十五年度核交
      字第七八號偵查卷第五頁），準此，足認被告甲○○顯係
      事後循於被告之請而出面為被告作虛偽之證言，殊難認其
      確實有在現場並看見車禍發生之情形，其證言顯與事實不
      符而為虛偽之證言，應可認定。
（六）就另案被告乙○○駕車是否疏於注意後方有無來車即貿然
      倒車，致撞擊丙○○；或係丙○○騎車自行撞擊乙○○所
      駕駛，正駛入騎樓停放之前揭自用小客車右後方等情，係
      與該案案情有重要關係之事項，惟本案被告甲○○於該案
      中竟供前具結而為虛偽之陳述，業如前述，其於該案中所
      證述虛偽之詞，顯然足以影響原審於該案中判斷乙○○駕
      車行為是否具有過失之判決結果，況且，參酌被告於原審
      審理時亦自承：「我離車禍地點還有一段距離，乙○○與
      丙○○相撞時情況我是沒有看到，我只有聽到聲音，我過
      去看時，丙○○已經倒在地上」等語（見原審卷十三、三
      十八頁），則被告既未見聞車禍發生之實情，竟基於證人
      之身分虛偽證稱：當乙○○到現場，車子要切入停車，此
      時丙○○從後撞到乙○○車子後車廂右邊的車角，之後丙○○跌倒在地，伊看到丙○○跌倒，無法牽車云云，顯然
      係虛構其有「親自見聞」前開車禍發生之情形，準此以觀
      ，益徵被告甲○○根本未在場，其主觀上對於其供前具結
      而對於案情有重要關係之事項，確有偽證之故意存在，彰
      彰甚明。
（七）綜上各情相互勾稽，被告矢口否認於前開時、地有何偽證
      之犯行，經核與事實不符，難信屬實，本案事證明確，被
      告之犯行，洵堪認定。
二、核被告甲○○所為，係犯刑法第一百六十八條證人於檢察官
    偵查時，於案情有重要關係之事項，供前具結而為虛偽陳述
    罪。被告犯罪之時間在九十六年四月二十四日以前，所犯罪
    名又非中華民國九十六年罪犯減刑條例第三條所列不得減刑
    之範圍，應依同條例第二條第一項之規定，減其宣告刑二分
    之一。
三、原審因予適用刑法第一百六十八條，中華民國九十六年罪犯
    減刑條例第二條第一項第三款、第七條，並審酌被告以證人
    身份，於檢察官偵查案件時具結為虛偽之陳述，藐視證人到
    庭作證應據實陳述之義務，影響司法威信，並浪費無謂之司
    法資源，於審理中猶矢口否認犯行，毫無悔悟之心，犯後態
    度欠佳等一切情狀，量處有期徒刑一年六月，減為有期徒刑
    九月，本院核其認事用法俱無不合，量刑亦稱妥適，被告上
    訴意旨否認犯罪，仍執陳詞指摘原判決不當，為無理由，應
    予駁回。
四、被告聲請送車禍鑑定，惟查本案重點在被告甲○○有無於乙○○與丙○○發生車禍時在場，而乙○○與丙○○間過失責
    任為何，且該過失傷害案已確定，被告未提出新事證，證明
    有再為鑑定之必要，所請核無必要，併此明。
據上論結，應依刑事訴訟法第368條，判決如主文。
本案經檢察官趙中岳到庭執行職務。
中    華    民    國    98    年    1     月    20    日
                  刑事第五庭    審判長法  官  楊明章
                                      法  官  顏基典
                                      法  官  楊子莊
以上正本證明與原本無異。
如不服本判決應於收受送達後10日內向本院提出上訴書狀，其未
敘述上訴理由者，並得於提起上訴後10日內向本院補提理由書（
均須按他造當事人之人數附繕本）「切勿逕送上級法院」。
                                      書記官  王全龍
中    華    民    國    98    年    1     月    21    日
附錄本判決論罪科刑法條：
中華民國刑法第168條
（偽證罪）
於執行審判職務之公署審判時或於檢察官偵查時，證人、鑑定人
、通譯於案情有重要關係之事項，供前或供後具結，而為虛偽陳
述者，處7年以下有期徒刑。


司法院資訊處製作；財團法人民間司法改革基金會備份。
